【裁判字號】    89,交易,653
【裁判日期】    900301
【裁判案由】    過失致死等
【裁判全文】
臺灣高雄地方法院刑事判決                        八十九年度交易字第六五三號
    公  訴  人  臺灣高雄地方法院檢察署檢察官
    被      告  甲○○
右列被告因過失致死等案件，經檢察官提起公訴（八十九年度偵字第一四三二三號）
，本院判決如左：
    主  文
甲○○服用酒類，不能安全駕駛動力交通工具而駕駛，處有期徒刑參月；又從事業務
之人，因業務上之過失致人於死，處有期徒刑拾月；應執行有期徒刑壹年，緩刑肆年
。
    事  實
一、甲○○開設服飾店，以販賣成衣為業，顧客購買衣服後如需修改，甲○○為達成
    其販賣衣服之業務，於衣服修改完畢後，駕車將衣服送至顧客家中，係以駕駛為
    其附隨業務之人，並領有普通小型車駕駛執照。其明知飲酒後已不能安全駕駛動
    力交通工具時，即不得駕車，猶於民國八十九年六月二十五日下午三時許，在高
    雄縣岡山鎮某一檳榔攤，購買麥格啤酒二瓶並飲用之，明知其受酒精之影響，已
    達不能安全駕駛動力交通工具之酒醉狀態，仍貿然駕駛車牌號碼Ｓ四—二九二○
    號自小客車欲至高雄縣岡山鎮某處交付修改完畢之衣服給顧客，嗣於同日下午四
    時三十分許，沿高雄縣岡山鎮○○路由南向北方向行駛，行經嘉興路與該路一八
    ○巷之無號誌交岔路口時，本應注意汽車行駛應在遵行車道內行駛，又行經無號
    誌之交岔路口，應減速慢行，作隨時停車之準備，及汽車行駛時，應注意車前狀
    況，以隨時採取必要之安全措施。而依當時客觀情形天晴、日間自然光線、路面
    乾燥無缺陷、無障礙物、視距良好，依其智識、能力並無不能注意之情形，詎甲
    ○○竟疏未注意遵在行車道內行駛，而跨越北上快慢車道之分界線，車身侵入慢
    車道，且在行經無號誌交岔路口未減速慢行，及注意車前狀況，作隨時停車之準
    備及採取必要之安全措施。適有邱繼孝未戴安全帽，騎乘車牌號碼ＯＮＢ—○八
    六號重型機車，亦沿嘉興路由南向北同方向行駛在甲○○右前方之慢車道上，甲
    ○○見狀煞閃不及，其駕駛之自用小客車右前保險桿追撞邱繼孝所騎機車之左後
    車身而肇事，致邱繼孝人車失控倒地，受有頭部外傷併顱內出血腦水腫之傷害，
    經送醫急救無效，延至翌日凌晨三時五十五分許因顱內出血不治死亡。甲○○於
    肇事後，於犯罪未發現前，向據報前向現場處理之警員主動承認肇事自首而願接
    受裁判，經警於當晚八時九分許對甲○○實施酒精測試結果，測得其吐氣所含酒
    精成分達每公升零點二二毫克。
二、案經高雄縣警察局岡山分局報告臺灣高雄地方法院檢察署檢察官偵查起訴。
    理  由
一、本件訊據被告甲○○固坦承於右揭時、地飲酒後駕車與被害人邱繼孝發生車禍，
    被害人因本件交通事故死亡之事實，惟抗辯：我的駕駛能力並未受酒精影響，被
    害人原來行駛在我車之右側，不知何時行駛到我的前方，未打方向燈及手勢就突
    然往左切入我車道，其機車之左後方被我車子右前保險桿撞到，我雖有過失，但
    被害人未戴安全帽才是導致死亡之主因，我開服飾店，為服務客人，若客人住得
    較近者，平日偶而開車送修改好的衣服給客人，最近這三個月以來，才在肇事當
    日開車送衣服給客人一次，平時客人住得較遠者，則以郵寄方式，我當天雖然開
    車送修改衣服給顧客，但並非以開車為業，所犯應是過失致死罪而非業務過失致
    死等語。經查：
（一）被告飲酒後不能安全駕駛而駕車之事實，業據證人即被害人之妻邱黃氣證稱：
  「送我先生至醫院途中，我坐在被告後方左邊座位有聞到被告身上有酒味，車
      子開的不是很穩」等語，又證人即據報到場處理之警員乙○○亦於本院審理中
      具結證述：「被告當時講話不很正常，不知他是緊張或喝酒」等語（見本院八
      十九年九月七日訊問筆錄）。再按刑法第一百八十五條之三之公共危險罪所謂
      不能安全駕駛，係抽象危險犯，依醫學實驗證明所得經驗法則對於呼氣測試結
      果達每公升零點二五毫克，駕駛人行為表現為複雜技巧障礙，駕駛能力變壞，
      肇事比率比一般未飲酒者高出二倍，達每公升零點五○毫克，駕駛人行為表現
      為說話含糊，腳步不穩，肇事比率比一般未飲酒者高出七倍（參蔡志中著，對
      飲酒不能安全駕駛之執法研究，司法院第四十六期業務研究會講義）。而被告
      為警查獲後經實施酒精濃度測試結果，測得其吐氣所含酒精成分為每公升零點
      二二毫克，有酒精測試值表單影本一份附卷，雖被告測得之呼氣酒精濃度雖未
      達道路交通安全規則第一百十四條第二款所定每公升０．二五毫克之標準，然
      上開測試時間係在當日晚上八時九分，距肇事時間已有三小時三十分，依一般
      人平均每小時僅能代謝約八克純酒精（參見上開研究會講義），則被告測試時
      已代謝約二十八克純酒精，推算車禍發生當時被告之酒精濃度已逾每公升零點
      二五毫克，本院依據前揭研究報告之結論，及參酌被告駕車肇事後，證人邱黃
      氣仍可明顯由聞到被告身上有酒味，被告並有開車不穩，講話不正常之情狀，
      足見當時被告已達飲酒後不能安全駕駛動力交通工具無疑，被告所辯喝酒不影
      響安全一詞顯不可採。被告服用酒類，不能安全駕駛動力交通工具而駕駛之犯
      行，堪以認定。
（二）按刑法上所謂業務，係指個人基於其社會地位繼續反覆所執行之事務，其主要
      部分之業務固不待論，即為完成主要業務所附隨之準備工作與輔助事務，亦應
      包括在內；業務上過失致人於死罪之成立，除行為人係從事業務之人外，尚須
      其過失係基於業務上行為而發生，亦即其行為之過失係發生於執行業務中者，
      始足構成。若其雖係從事業務之人，但其過失致人於死，並非因執行其主要業
      務或其附隨業務之行為者，仍不得以本罪相繩。最高法院七十一年度台上字第
      一五五○號、八十一年台上字第一二二四號、八十六年台上字第一一三二號判
      決可資參照。本件被告抗辯其並非以駕駛為業，僅偶而送修改好之衣服至顧客
      處一節，經查，被告以經營服飾買賣為業，有被告經營凡比服飾之名片一張為
      證，且為被告所自承。而依被告所述，縱然其非經常駕車送修改後之衣服至顧
      客處，惟衡諸常情，顧客購買衣服尺寸不合，而有修改之必要，乃買賣衣飾時
      經常發生之情事，販衣者則大多提供修改衣服之業務，而於衣服修改完畢後，
      雖有顧客至店內自行取回之情形，亦有販衣者為達其販賣衣飾之目的之目的，
      將修改後之衣服送至顧客處之情形，本件被告於本院審理中坦承：衣服修改後
      ，顧客住得較近者，我會駕車送至顧客處，住得較遠者，我就以郵寄之方式等
      語，則被告顯係採取以郵寄或親送修改好衣服給顧客之方式，是以其駕車送修
      基於其販衣者之社會地位，反覆實施駕車送修改後之衣服給顧客之事務，況本
      件被告亦自承肇事時係開車送修改好之衣服給客人等語，足認被告確以駕車為
      其附隨業務至明。
（三）再按汽車在雙向二車道行駛應在遵行車道內行駛；行經無號誌之交岔路口，應
      減速慢行，作隨時停車之準備；汽車行駛時，駕駛人應注意車前狀況，並隨時
      採取必要之安全措施，道路交通安全規則第九十七條第一款及第九十三條第一
      項第四款、第九十四條第三項定有明文，而為一般駕駛人所應注意並確實遵守
      之事項。被告考領有普通小型車駕駛執照，對於上開規定自當知之甚詳，駕駛
      汽車時自應注意上述規定並確實遵守之。而依當時客觀情狀天候晴、有日間自
      然光線、路面乾燥無缺陷、無障礙物、視距良好，此有道路交通事故調查報告
      表一份及照片十幀附於警卷及相驗卷宗足參，又依其智識、能力並無不能注意
      之情事，被告自應注意在遵行車道內行駛，並應減速慢行，作隨時停車之準備
      。
（四）又依上開道路交通事故調查報告表顯示，肇事地點為縣道直路雙向四車道之無
      號誌交岔路口，肇事後被告之車輛停放在北上內側車道，車頭朝北，距道路中
      心線一．四公尺，被害人之機車則停放在被告車輛之北側內側車道，距道路中
      心線一公尺，被害人機車刮地痕有二處，一處在慢車道上長約一．二公尺，另
      一處在快車道上長約一．五公尺，被告車輛並無剎車痕等情。又本件經檢察官
      於八十九年六月二十六日至肇事地點勘驗結果，被告車輛之右前保險桿有數道
      深淺不一之刮痕，被害人機車之後方車牌有被撞痕跡，致左側損壞掉落，左側
      螺絲帽仍留存被告車輛保險桿漆痕，被害人機車損壞與留存漆痕處之高度，與
      被告車輛前方保險桿擦痕之高度吻合等情，此有台灣高雄地方法院檢察署勘驗
      筆錄一份附卷可證（該勘驗筆錄日期誤載為八十九年六月二十四日）。本院綜
      合被告與被害人車輛於肇事後之相關位置型態，肇事地點之路況、二車車行方
      向及車損等一切情狀，足見被害人於肇事前騎乘機車在被告之右前方之慢車道
      上，二車撞擊點係在被告車輛之右前保險桿及被害人機車之左後車身，撞擊後
      被害人機車倒地後，由慢車道斜向快車道，可知被害人當時應遵行方向行駛於
      慢車道上，被告跨越快慢車道分界線，車身越入慢車道，且在行經無號誌交岔
      路口並未減速慢行，注意車前狀況，作隨時停車之準備及採取必要之安全措施
      ，致撞及行駛在被告右前方遵行方向行駛之被害人。則被告駕駛自小客車，行
      經無號誌之交岔路口，疏未注意遵行車道跨越快慢車道分道線，且未注意車前
      狀況，作隨時停車之準備及採取必要之安全措施，以致肇事，被告就本件交通
      事故之發生確有過失，被害人則無肇事因素甚明。而本件車禍經台灣省高屏澎
      地區車輛行車事故鑑定委員會及台灣省車輛行車事故覆議鑑定委員會二次鑑定
      結果亦為相同認定，此有台灣省高屏澎地區車輛行車事故鑑定委員會及台灣省
      車輛行車事故覆議鑑定委員會之鑑定意見書各一份附卷可參。被告上開辯解，
      自無可採。另被告雖辯稱被害人未戴安全帽才導致死亡一節，惟被害人騎乘機
      車未戴安全帽，係違反交通規則，僅應受道路交通管理處罰條例之處罰，尚不
      能因此解免被告過失刑責之成立。
（五）被害人因本件車禍受有頭部外傷，送醫後因顱內出血而不治死亡之情，業經被
      害人之妻邱黃氣及被害人之子邱先化於警、偵訊及本院審理中陳述明確，並經
      臺灣高雄地方法院檢察署檢察官督同法醫師相驗屬實，製有勘驗筆錄、臺灣高
      雄地方法院檢察署相驗屍體證明書、臺灣高雄地方法院檢察署驗斷書、長庚紀
      念醫院乙種診斷證明書在卷可憑。被告之過失行為與被害人之死亡結果間，具
      有相當因果關係，本件事證明確，被告過失致死犯行，堪以認定。
二、核被告甲○○所為，係犯刑法第一百八十五條之三公共危險罪及第二百七十六條
    第二項業務過失致人於死罪（公訴人認被告所為涉犯刑法第二百七十六條第一項
    過失致人於死罪，尚有未洽，惟此部分之犯罪事實係屬同一，起訴法條應予變更
    ）。其所犯上開二罪，犯意各別，行為不同，構成要件有異，應予分別論罪，併
    合處罰。又被告肇事後測得其酒精濃度達每公升０‧二二毫克，及明顯可由被告
    身上聞有酒味，被告並有開車不穩，講話不正常之情狀，已如前述，足見被告酒
    醉駕車，因而致人於死，依法應負刑事責任，依道路交通管理處罰條例第八十六
    條第一項之規定加重其刑（指業務過失致人於死罪）。又本件車禍發生後，警方
    據報前往現場處理，於警察機關知悉犯罪事實，但不知犯罪人為何人前，被告在
    現場主動向前往處理之警員坦承肇事之情，業經證人乙○○於本院審理中到庭具
    結證述：到現場時看到被告的車子及人，被告應有說他肇事發生車禍等語，足見
    被告對於未發覺之罪自首而願接受裁判，應依刑法第六十二條前段規定，減輕其
    刑（僅指被告所犯業務過死罪，另被告所犯公共危險罪，則無自首之適用）。上
    開刑之加重及減輕，應先加重後減輕之。爰審酌被告酒後不能安全駕駛，仍率然
    開車上路，漠視用路人之公共安全，且本件車禍發生之過失程度嚴重，侵害被害
    人之生命法益，惟犯後已與被害人家屬達成民事和解（有高雄縣岡山鎮調解委員
    會調解書影本一份附卷）等一切情狀，分別量刑如主文所示之刑，並定其應執行
    刑。再查被告前未曾受有期徒刑以上刑之宣告，有台灣高雄地方法院檢察署刑案
    資料查註紀錄表及本院被告院內索引卡紀錄表各一份附卷可查，被告因過失而犯
    罪，且已與被害人家屬達成民事和解，經此審判起訴，當知所警惕，應不會有再
    犯之虞，本院認所宣告之行以暫不執行為適當，並諭知緩刑四年，以啟自新。
三、論結：應依刑事訴訟法第三百條、第二百九十九條第一項前段，道路交通管理處
    罰條例第八十六條第一項，刑法第一百八十五條之三、第二百七十六條第二項、
    第六十二條前段、第七十一條第一項、第五十一條第五款、第七十四條第一款、
    罰金罰鍰提高標準條例第一條前段，判決如主文。
本案經檢察官陳宗吟到庭執行職務
中      華      民      國      九十      年      三      月    一    日
                                  臺灣高雄地方法院交通法庭
                                      法  官  張  桂  美
右正本證明與原本無異。
如不服本判決，應於判決送達後十日內，向本院提出上訴狀。
                                      書記官  吳  金  霞
中      華      民      國      九十      年      三      月    一    日


司法院資訊處製作；財團法人民間司法改革基金會備份。
